【裁判字號】    93,上訴,3674
【裁判日期】    970626
【裁判案由】    毒品危害防制條例
【裁判全文】
臺灣高等法院刑事判決                93年度上訴字第3674號
上  訴  人
即  被  告  戊○○
            （原名連文德）
選任辯護人  邱錦添律師
            翁志明律師
            唐永洪律師
上  訴  人
即  被  告  壬○○
選任辯護人  邱鎮北律師
            袁岳衡律師
            莊守禮律師
上列上訴人等因毒品危害防制條例案件，不服臺灣桃園地方法院
92年度訴字第1651號，中華民國93年10月8日第一審判決（起訴
案號：臺灣桃園地方法院檢察署92年度偵字第9328號，併辦案號
93年度偵字第170號），提起上訴，本院判決如下：
    主  文
原判決撤銷。
戊○○共同連續販賣第二級毒品，處有期徒刑拾年。扣案附表一
編號1、2，附表二編號1所示第二級毒品甲基安非他命（均含包
裝袋）均沒收銷燬；扣案附表一編號3、4，附表二編號2、3所示
物品均沒收；扣案販賣毒品所得新台幣參仟元沒收；未扣案販賣
毒品所得新台幣壹萬柒仟元與己○○連帶沒收，如全部或一部不
能沒收時，以其財產抵償之。
壬○○共同販賣第二級毒品，處有期徒刑柒年貳月。扣案附表二
編號1 所示第二級毒品甲基安非他命（含包裝袋）均沒收銷燬；
扣案附表二編號2、3所示物品均沒收。
    事  實
一、戊○○綽號「阿德」、「德哥」（原名連文德），原為己○○姐姐之同居男友，明知甲基安非他命（下稱安非他命）經
    毒品危害防制條例列為第二級毒品，不得持有、販賣，竟與
    己○○（業經臺灣桃園地方法院判處有期徒刑7年6月，經本
    院以92年度上訴字第2574號判決上訴駁回確定在案，下稱他
    案）共同基於意圖營利之概括犯意聯絡，由戊○○自民國91
    年11月中旬起，每次交付10小包價值新臺幣（下同）6千元
    之安非他命予己○○保管，戊○○再與欲購買安非他命之買
    主以電話聯繫後，指示買主前往己○○位於桃園縣平鎮市○○路○段193巷67號3樓住處或約定地點，向己○○拿取安非
    他命，販毒所得則由買主直接交付予戊○○，迨至同年11月
    底起則由買主直接將販毒所得交予己○○，己○○並以其所
    有0000000000號行動電話供聯絡販毒之用。戊○○、己○○
    以此方式自91年11月中旬起至同年12月13日止，連續販賣安
    非他命予乙○○15次，每次1包，每包1千元。復於同年12月
    1日，在桃園縣中壢市○○路363號「金臺灣遊樂場」，己○○以3千元代價將戊○○交付之安非他3包販售予姓名年籍均
    不詳綽號「阿朋」之成年男子。己○○並自戊○○處，每日
    獲取約1千元之報酬。嗣於同年12月1日下午6時40分許，己○○在桃園縣中壢市○○路363號「金臺灣遊樂場」遭警臨
    檢盤查，當場在己○○身上及其所有黑色皮包內查獲戊○○
    交付予己○○欲供販賣所用如附表一編號1、2所示安非他命
    、編號3、4所示之供販毒所用之物、編號5販毒所得現金3千
    元，及己○○所有與販毒所得無關之現金4千1百元。己○○
    經交保釋放後，承前與戊○○共同營利之概括犯意聯絡，隨
    於同年12月5日中午12時許，在其上開住處，以2千元代價販
    賣戊○○交付之安非他命予劉明乾。嗣於同年12月13日下午
    3時30分許，己○○於上開住所，再次遭警持搜索票查獲己○○，查獲與本案無關之海洛因等物。
二、戊○○承前販賣第二級毒品安非之概括犯意，並與壬○○共
    同基於營利意圖而販入第二級毒品安非他命之犯意聯絡，於
    92年5 月20日某時，二人共乘車號KY-617號自用小客車，前
    往苗栗縣頭份交流道附近向不詳年籍姓名之成年男子購入附
    表二編號1所示安非他命後，於同日17時50分許，駕車返回
    二人位於桃園縣平鎮市○○街26號6樓之3租屋處（下稱租屋
    處）地下停車場時，因戊○○懷疑有警埋伏，遂要求壬○○
    攜帶附表二編號1所示安非他命下車先行上樓，再將車停放
    於編號112停車位上。壬○○下車行至電梯間時，為埋伏之
    警員當場查獲，扣得隨身攜帶之上開安非他命，復經其同意
    前往上開住處執行搜索，當場扣得戊○○、壬○○所有如附
    表二編號2、3所示供販賣毒品所用之物。嗣同日下午18時8
    分5秒，戊○○於租屋處1樓中庭以其所有門號0000000000號
    行動電話聯絡壬○○使用門號0000000000號行動電話，試探
    查詢是否有警員、是否有狀況時，為警當場查獲。
三、案經行政院海岸巡防署海岸巡防總局北部地區巡防局移送臺
    灣桃園地方法院檢察署檢察官偵查起訴及移送併案審理。
    理  由
一、證據能力
(一)按司法警察（官）依法調查犯罪嫌疑人犯罪情形及蒐集證據
    時，固得詢問犯罪嫌疑人，惟在詢問犯罪嫌疑人時，應全程
    連續錄音；必要時，並應全程連續錄影。考其立法目的，在
    於擔保犯罪嫌疑人對於詢問之陳述係出於自由意思及筆錄所
    載內容與其陳述相符。故倘違背上開規定，其所取得之供述
    筆錄，究竟有無證據能力，原應審酌司法警察（官）違背該
    法定程序之主觀意圖、客觀情節、侵害犯罪嫌疑人權益之輕
    重、對犯罪嫌疑人在訴訟上防禦不利益之程度，以及該犯罪
    所生之危害，暨禁止使用該證據對於抑制違法蒐證之效果，
    及司法警察（官）如依法定程序有無發現該證據之必然性等
    情形，本於人權保障與社會安全之均衡維護精神，依比例原
    則，具體認定之。本件上訴人即被告壬○○於92年5 月20日
    於行政院海岸巡防署台北機動查緝隊所製作之警詢筆錄，經
    本院勘驗結果，訊問內容大致與警詢筆錄相同。警員所問的
    問題均與警詢筆錄中的問題詞句相同，每次訊問完後，重複
    以口語化的方式再詢問一次。警員詢問及壬○○回答之語氣
    均平和，且詢問方式為一問一答。壬○○的回答，並非以警
    詢筆錄的文字照唸。惟從警詢筆錄第22頁反面第7 行開始，
    因壬○○回答「特有」毒品，警員糾正為「持有」毒品，並
    告知不會國語可以台語回答後，始國台語夾雜，並有口語化
    的回答。且播放錄音帶時間自97年3月26日下午4時44分起至
    4時52分結束，前後長約8分鐘，有勘驗筆錄在卷為憑。惟該
    警詢筆錄記載詢問時間自92年5月20日22時45分起至同年月
    日23時55分止，前後約1小時10分，即實際問答錄音時間與
    筆錄記載時間長短不相一致。惟證人即經製作警詢筆錄之警
    員辛○○到庭證述，我們查獲一個案子時，基本上會先泛談
    ，之後再把要作筆錄的問題先設定並且打好，再詢問嫌疑人
    ，並依其回答內容打上去，海巡署製作筆錄都是這個模式。
    上開警詢筆錄從泛談到製作，均未曾對壬○○施以強暴、脅
    迫或其他不正方法取供，壬○○當時精神狀態良好，並在製
    作完成後，給壬○○看過確認無誤後，再簽名蓋章等語。查
    本件犯罪之人、物、時、地及態樣率皆不同，警察於逮捕犯
    罪嫌疑人後，必須在有限之時間內解送檢察官，因此，先廣
    泛性與犯罪嫌疑人詢問對談後，再將要做筆錄之問題設定，
    依該問題詢問犯罪嫌疑人，而依其陳述記錄陳述如有更異則
    予增補修正，經犯罪嫌疑人閱過後簽名蓋章，此等警詢過程
    難謂於法有違。因辛○○係依海巡署製作警詢筆錄之模式加
    以製作，則其主觀上要無刻意違法之故意，且筆錄內容尚記
    載「戊○○被警方查獲後，在平鎮市住所偷偷告訴我說要我
    頂罪，但是我不願意，所以，他才會在筆錄上說是我的，我
    希望能調查清楚」等語，並經壬○○核閱筆錄確認無訛後，
    方簽名蓋指印於其上。佐以壬○○自始至終均未主張遭刑求
    ，顯見該筆錄係出於壬○○自由意思所為陳述。再衡以販賣
    第二級毒品之重罪，立法政策上認此種犯行除具有高度不法
    之內涵外，更含有暴利之性質，若欲達成防制毒品之目的，
    非課以重刑不可，故其法定刑始規定係無期徒刑或7年以上
    有期徒刑，足見其行為之處罰含有重大公共利益之維護目的
    在內。職此，自不得僅因警員依泛談結果，於筆錄上先打好
    「持有」被告唸成「特有」，稍有瑕疵，即逕認上開警詢筆
    錄無證據能力，而忽視此種重大公共利益之維護。是上開警
    詢筆錄仍具有證據能力。
(二)乙○○於審判中改稱不認識戊○○與其警詢之言不相一致。
    審酌其警詢陳述距案發時較近, 不另匿飾迴護，又無非出於
    自由意志情形，具有較可信之特別情況，應具有證據能力。
(三)以下所引證據，經本院當庭提示，檢察官、上訴人即被告戊○○、壬○○及其等選任辯護人等，對於被告以外之人於審
    判外之言詞及書面陳述，均表示無意見（本院審判筆錄第6
    頁），且當事人未於言詞辯論終結前聲明異議，本院審酌該
    等證據作成之情況，認為適於為本件認定事實之依據，依刑
    事訴訟法第159條之5第2項規定，應具有證據能力。
(四)1.戊○○聲請傳喚證人己○○、乙○○、庚○○、丁○○、
    辛○○，調閱己○○、乙○○警詢錄音、錄影帶及通訊監察
    書；函查戊○○遭綁架之報案紀錄等。查己○○、乙○○、
    庚○○、丁○○、辛○○均到庭具結作證〔原審卷第136 至
    150頁、本院卷 (一)第114至117；原審卷第240至251頁；本
    院卷 (一)第117至120頁；本院卷（一）第209至211頁；原
    審卷第41至47頁、本院卷 (三)審理筆錄第3、4頁〕，核無
    再行傳喚調查必要。至通訊監察書及函查戊○○之報案紀錄
    均已調閱附卷。另附於他案之己○○、乙○○警詢錄音帶，
    桃園縣政府警察局已於91年12月14日以桃警刑字第09100419
    9號刑事案件移送書隨案移送台灣桃園地方法院檢察署偵辦
    ，有該局94年3月10日桃警刑字第0940062386號函存卷為憑
    （本院卷一第140頁），且臺灣桃園地方法院檢察署以他案
    執行分案日期為92年12月4日，是該偵訊錄音帶尚無隨卷保
    存之規定，有該署94年5月22日桃檢惟檔字第0942000189號
    函附卷可考，故已無從調閱勘驗。2.壬○○聲請傳喚證人癸○○、辛○○，調閱戊○○0000000000、0000000000、壬○○00000000 00號電話通聯紀錄，勘驗壬○○警詢錄音帶、
    92年5月20日搜索錄影帶等。查癸○○、辛○○均已到庭作
    證（本院卷第209頁、原審卷第41至47頁），證述明確，無
    再調查必要，並已勘驗壬○○警詢筆錄。嗣戊○○、壬○○
    及其等選任辯護人對於其餘聲請調查之事項均捨棄（如傳喚
    與辛○○一起製作筆錄之警員丙○○等，本院卷三審判筆錄
    第13頁），己○○、壬○○亦於原審具結受詰問（原審卷第
    133至第167頁，壬○○亦捨棄詰問戊○○，合先敘明。
二、犯罪事實一部分
(一)訊據戊○○矢口否認有何販賣第二級毒品安他命犯行，辯稱
    ：伊綽號「連董」，並非己○○所述之「阿德」，且乙○○
    陳述交易方式不合一般毒品交易常情，己○○被刑求，遭警
    員要求而製作筆錄及簽名，乙○○受警員恐嚇，其等警詢筆
    錄均不可信。又徐興華利用丁○○作不實筆錄，要己○○咬
    伊販毒，丁○○就是綁架我30多小時之人，故伊係遭陷害云
    云。經查：
  (1)上開事實，業據證人即他案被告己○○於警詢時、乙○○於
    警詢、劉明乾於警詢、原審陳述在卷。且警員於91年12月1
    日，在己○○住處查扣附表一編號1、2所示白色顆粒共9包
    ，經送鑑驗結果，均屬第二級毒品安非他命，有國防部憲兵
    司令部刑事鑑識中心92年3月18日（92）宇鑑字第03568號鑑
    驗通知書附卷為憑（他案原審卷第117頁）。復有查獲毒品
    之照片2幀、及附表一編號3至5之物，即他案己○○販毒所
    得3 千元、供販毒所用之分裝袋、行動電話等扣案足據。
  (2)己○○陳述，伊從91年11月中旬開始幫綽號「阿德」販賣安
    非他命，綽號「阿德」就是伊姊夫戊○○。每次戊○○都會
    拿10包6千元給伊，別人要安非他命就到伊這邊拿，每包1千
    元，沒有抽佣金，但「阿德」都會拿零用錢給伊。案發當天
    伊身上持有安非他命是準備賣給他人的，行動電話是販賣毒
    品聯絡用，且扣案7千1百元，其中3千元係當天販賣3包安非
    他命予綽號「阿朋」成年男子，另4千1百元是自己的等語（
    偵21888卷第4反面、5頁、偵22631卷第7反面至8反面）。核
    與證人乙○○陳稱，伊只有向戊○○、己○○購買安非他命
    ，沒有跟別人買。自91年11月中旬開始，伊先打電話給戊○○，他都叫伊去己○○家拿，之後再拿錢給戊○○。每個月
    花在安非他命的錢約1萬5千元，每次買1千元可以施用2天。
    直至91年11月底才直接向己○○購買安非他命，並將錢直接
    交給己○○。剛開始都在外面，後來才在己○○家中交易等
    語（偵22631卷第13至15頁）、證人劉明乾證述：91年12 月
    5日12時許，在己○○住處以2千元代價，向己○○購買安非
    他命1包，只有買過這次等語（偵22631卷第12反面至13頁、
    他案第一審卷第50、182頁），大致相符。以己○○供承，
    其與乙○○、劉明乾無仇恨（他案第一審卷第177頁），且
    己○○、乙○○、劉明乾將買賣安非他命過程、數量、價格
    、地點詳述明確，倘確無此事，其等當不致於交代細節如此
    詳盡，甚且己○○明知販毒罪刑很重（他案第一審卷第10頁
    ），竟陳述身上扣得現金7千1百元，其中3千元係販買安非
    他命予綽號「小朋」所得，顯然其等所陳，應堪採信。
  (3)己○○於91年12月2 日初次偵訊中陳稱，怕被警察打，才這
    樣說（偵21888 卷第23頁）；於91年12月14日第二次被查獲
    後初次偵訊中陳述，警察叫我承認，警察用手銬銬我手，叫
    我講（偵22631卷第49頁）；於92年1 月6日他案訊問時陳稱
    ，怕被刑求才這樣說，但警員沒對我刑求，只是將手銬銬得
    很緊，配合才能交保（他案第一審卷第10頁）；92年2月19
    日訊問時陳述，我被刑求，他們將我手反銬在背後，1隻手
    在上，1隻手在下（他案第一審卷第66頁）；92年8月4日訊
    問時陳稱，桃園警察12月13日對我刑求，用手銬反銬我，讓
    我很難受，中壢分局沒有對我刑求。警員不讓我睡覺，要我
    交代一個人出來（他案上訴卷第35、50頁）；於原審陳稱，
    91年12月14日警詢筆錄刑求前作一次筆錄，刑求後作一次筆
    錄，警員將我雙手反扣於鐵欄杆，還毆打我頭部，警員不讓
    我睡覺，毒癮發作（原審卷第138頁）；於本院證稱，警員
    對我刑求，把我手反銬，要我咬戊○○（本院卷一第115、1
    16頁）。前後對於是否被刑求，刑求方式是雙手反銬，或一
    手在上，一手在下銬住不同，且己○○於第2次遭警查獲時
    ，曾拒絕夜間詢問，於翌日（91年12月14日）上午11時20分
    起，方開始製作警詢筆錄，有前後2次警詢筆錄在卷為憑，
    應認己○○已充分獲得休息，並無不讓睡覺之情。又91年12
    月14日檢察官偵訊時，當庭勘驗己○○手腕，並無傷痕（偵
    22631卷第49頁），顯見其陳述於製作警詢筆錄時遭刑求屬
    卸責、迴護之詞。徵諸證人即第1次查獲己○○之警員古源
    淦證稱：伊製作己○○91年12月1日警詢筆錄，完全依照他
    的陳述記錄，沒有對他刑求，也沒有要他配合，是他自己坦
    承有販賣安非他命等語（他案第一審卷第63頁）；證人即第
    2次查獲己○○之警員丁○○證稱：伊製作己○○91年12月1
    4日警詢筆錄，依據他陳述的內容製作，有對被告上手銬，
    沒有打他、刑求，犯罪嫌疑人到警局就是要上手銬，以免脫
    逃等語（他案第一審卷第64頁），以己○○為警查獲移送警
    察局時，將其帶上手銬，銬在警局牆壁之鐵欄杆上，並為其
    戴上安全帽等情狀，屬警員為維護人犯安全及預防人犯脫逃
    所為之正常戒具使用，要難以此認己○○遭刑求。綜上，堪
    認己○○警詢筆錄係依其自由意思所為，殆無疑義。
  (4)乙○○於91年12月14日陳稱，警員言詞恐嚇我要我說向戊○○購買安非他命，倘不如此說，要修理我，但並沒有打我（
    偵22361卷第46頁）。於93年9月14日結稱，警員脅迫我，要
    我好好配合（原審卷第243頁）。然觀諸乙○○於91年12月
    14日偵訊及原審作證時，均「否認」施用安非他命，核與在
    場同時遭警查獲之張玉民、李國慶、許建樺親見乙○○、劉
    明乾在己○○家中施用安非他命不同（偵22631卷第50、17
    反面、24頁反面），顯然其事後翻異警詢所陳，應係迴護之
    詞。佐以證人即製作乙○○筆錄之警員丁○○證稱：乙○○
    筆錄是由我製作，有同步錄音製作等語（他案第一審卷第65
    頁）。衡諸同步錄音製作警詢筆錄，錄音期間內所有在場詢
    問警員、回答問題之犯罪嫌疑人之言語均會同時收錄，丁○○當無於製作警詢筆錄時，以言詞恐嚇乙○○，置恐嚇犯行
    遭錄音查獲，是乙○○之警詢筆錄，亦應出於其自由意思而
    為，堪可認定。互核己○○、乙○○所陳，二人對乙○○向
    戊○○購買安他命方式所陳相符，雖與一般毒品交易一手交
    錢，一手交毒品之方式不同，此適足以證明己○○與戊○○
    共同販賣安非他命，唯恐曝光遭警查獲下，所精心安排之方
    式，自與常情不悖。
  (5)己○○於警詢陳稱綽號「阿德」就是伊姊夫戊○○，乙○○
    於警詢亦稱；91年11月中旬由己○○姐夫（德哥「戊○○」
    介紹）認識的，我都打電話給「德哥」，他叫我去己○○家
    拿安非他命，再給德哥錢。徵諸戊○○坦承原名為連文德，
    其中「德」字與「阿德」、「德哥」相同。且己○○稱與其
    姐姐有婚姻關係之姊夫為吳嘉全，與其姐姐同居之人，伊均
    叫姊夫，大約91年8、9月間伊叫戊○○姊夫，伊總共叫過3
    、4個人姊夫，戊○○、阿興、吳嘉全等語（原審卷第143
    至145、148、149頁）。而戊○○坦承曾與己○○之姐姐同
    居過，倘戊○○非己○○、乙○○口中之「阿德」、「德哥
    」，何以其等所陳之「阿德」、「德哥」竟會是同一人戊○○，並適巧為己○○姐姐之同居人，故綽號「阿德」、「德
    哥」確實是戊○○無誤。雖己○○以伊製作警詢筆錄時，乙○○在場，聽到他說是透過「德哥」的關係到我這邊拿安非
    他命，且警員叫我隨便指出一人，會被判比較輕，並跟我說
    戊○○抓到，警員知道我跟戊○○關係，所以叫我指認戊○○（原審卷第139、140頁）。然乙○○陳稱，其與己○○分
    開來製作筆錄等語（原審卷第243頁），且以己○○警詢筆
    錄所陳，其自身亦將因共同販賣第二級毒品而被追訴，自無
    蓄意咬戊○○之理。又己○○於本院陳述，警詢中「阿德」
    是謊報，無此人存在云云，然綽號「阿德」、「德哥」，係
    戊○○，已如上述，並參酌卷附刑事聲請狀載己○○第2次
    為警查獲羈押中，於91年12月18日聲請通知「家屬姐夫戊○○」委任律師辯護（偵22361號卷第58至60頁），可見己○○與戊○○間交情匪淺，則己○○翻異前詞，應係迴護戊○○之詞，不足採信。至戊○○辯稱其與己○○姐姐同居，因
    有恩怨，故己○○要報復伊，然己○○遭羈押後，仍求助於
    戊○○，可見彼此間於當時應無仇隙，所辯尚難採信。
  (6)戊○○以徐興華利用丁○○綁架伊，要求120萬元，並因此
    遭陷害販賣安非他命云云，然桃園縣政府警察局平鎮分局表
    示，該分局高平派出所於92年2月至3月間，並無受理戊○○
    之相關報案情事，有該局94年3月20日平警分刑字第0946006
    626號函存卷可參（本院卷一第149頁）。衡諸常情，倘戊○○確實曾遭綁架，要求120萬元，以此種犯罪情狀嚴重，甚
    至牽涉警員風紀問題，高平派出所當無隱匿掩飾之可能，故
    戊○○空言遭綁架、陷害，要屬無稽。
  (7)己○○陳稱，戊○○每次交付價值6千元10小包之安非他命
    予伊，伊每小包安非他命以1千元代價販賣予他人，及第1次
    被查獲當天有販賣3包安非他命共3千元予綽號「阿朋」，且
    其每日自戊○○處獲取約1千元報酬，足認己○○販賣安非
    他命，確有營利之意圖。而戊○○每次交付10小包價值6千
    元之安非他命予己○○，再由己○○以每小包安非他命1 千
    元之價格販賣予他人，則戊○○每次交付10包予己○○可從
    中獲利4千元，是戊○○亦有營利之意圖甚明。再乙○○每2
    天向己○○、戊○○購買每包1千元之安非他命，則自91年
    11月中旬起至同年12月13日為警查獲止，約1個月，爰認乙○○向己○○購買15次合計1萬5千元之安非他命。另劉明乾
    購買2千元、「阿朋」購買3千元，則己○○、戊○○販賣第
    二級毒品安非他命共計2萬元，堪以認定。
(二)綜上所述，戊○○此部分所辯，要無足取，其犯行堪以認定
    。
三、犯罪事實二部分
(一)訊據戊○○、壬○○對於上開犯罪事實二所示時、地，為警
    查獲附表二所示安非他命、磅砰、電子磅砰及夾鍊袋491 個
    之事實固坦承不諱。惟均矢口否認有何意圖販賣而販入第二
    級毒品安非他命犯行，戊○○辯稱：該批安非他命是綽號「
    阿弟仔」庚○○聯絡壬○○叫伊和壬○○拿回去暫時保管，
    稍晚會取回，故伊不知是安非他命。辛○○前往租屋處埋伏
    理由，先以監聽獲悉，後以線報獲悉，且電子磅秤查獲地點
    ，前後不一，所證不具證據力。又磅秤與夾鏈袋係許有賣粉
    粿、碗粿等所用。本件並無證據證明伊與壬○○係基於共同
    營利意圖而販入毒品，純粹是因之前同居女友「寶貝」與「
    阿弟仔」、辛○○等3人共同栽贓陷害云云。壬○○辯稱：
    以「劉媽媽菜包」包裹之安非他命係綽號「阿弟仔」的，於
    新屋交流道要求戊○○代為保管，之後戊○○載伊返回戊○○位於平鎮的租屋處，到地下停車場，戊○○叫伊把東西先
    拿上去，伊根本不知道那包東西是安非他命云云。經查：
  (1)上開事實，業經壬○○於警詢中坦承不諱，且案發當天於壬○○身上查獲附表二編號1所示濕狀晶體7小包，經送內政部
    警政署刑事警察局鑑驗結果，均檢出第二級毒品安非他命成
    份，平均純度約為百分之94.3，有該局92年6月10日刑鑑字
    第090097227號鑑驗通知書附卷可參（偵9328卷第92頁），
    且有供販賣分裝毒品所用之磅砰、電子磅砰各1台及夾鍊袋
    491 個扣案足佐。
  (2)壬○○於警詢及檢察官初次偵訊時，均稱：案發當時，警員
    在戊○○租屋處地下一樓電梯前查獲伊持有安非他命7包，
    這是綽號「連仔」即戊○○約伊一起到苗栗縣頭份鎮買的。
    伊和戊○○駕車回到租屋處後，戊○○將車開到地下室時，
    要我先下車將東西拿到6樓，他則去停車。伊即遭查獲，因
    住在戊○○租屋處約1個多月，有戊○○租處鑰匙，遂同意
    警員至6樓租屋處搜索，另查扣附表二編號2、3所示物品等
    語（偵9328卷第22反面、23、48反面）。且連俊毅坦承於案
    發當日有與壬○○一同至苗栗縣頭份鎮，並有數量眾多、價
    值不斐之附表二編號1所示安非他命扣案足佐，以壬○○借
    住在戊○○上開租屋處，顯然二人交情匪淺，壬○○當無構
    詞誣陷戊○○，置己身遭販賣第二級毒品重罪追訴之理，故
    其所陳，堪以採認。另證人即查獲警員辛○○證稱：被告2
    人去購買安非他命，約下午5時50分許，返回戊○○上開租
    屋處時，事先埋伏在租屋處附近，看到戊○○開車進入地下
    停車場，並在地下室電梯門口前停車，壬○○下車，手上提
    著1個紙袋，快步走向電梯，戊○○繼續開車到他的停車位
    停放。我和另2位偵查員下車在地下室電梯口盤查壬○○時
    ，目視紙袋內有7包用黑色膠帶捆綁成圓扁型的物品，遂出
    示證件詢問裡面是什麼東西，壬○○一開始說不知道，請他
    把黑色膠帶打開，問他是不是安非他命時，他說是。另開偵
    防車的同事停好車過來跟我們說戊○○已經下車，不知道去
    哪裡。經壬○○同意，我們到戊○○租屋處，由壬○○拿鑰
    匙開門進入，剛進入屋內壬○○的行動電話響起，我們叫壬○○接通電話，並在旁邊聽，是戊○○打來問壬○○是不是
    有警察、有狀況？壬○○回答說沒有狀況，已經到家。我夥
    同另位查緝員在社區中庭發現戊○○在打電話，就合力制伏
    他，再告知所涉罪嫌，並諭知逮捕，就將他帶回租屋處，經
    其同意後執行搜索，扣到磅秤、電子磅秤、大小不同規格的
    夾鏈袋、含有安非他命殘渣的吸管等語（偵9328卷第111反
    面至113頁、原審卷第4、5頁）。參以戊○○於92年5月20日
    18 時8分5秒，以其所有門號0000000000號行動電話，撥打
    壬○○使用門號0000000000號行動電話，有和信電訊股份有
    限公司檢送之通聯紀錄附卷可稽（偵9328卷第71頁）。堪認
    辛○○所證，與事實相符。
  (3)扣案之第二級毒品經原審勘驗結果，第二級毒品安非他命共
    7小包，編號A、B、C、D、E、F毛重均各為38公克、淨重37.
    3 公克，編號G毛重38.2公克、淨重37.7公克，7小包毛重合
    計266.2 公克、淨重合計257.56公克；扣案夾練袋，亦經原
    審勘驗結果，夾鍊袋總共有5 種規格，編號1夾鏈袋寬6.4公
    分、長10.3公分，共計96個；編號2 夾鏈袋寬6公分、長9.8
    公分，共計51個；編號3 夾鏈袋寬4.8公分、長8.2公分，共
    計99個；編號4 夾鏈袋寬4公分、長7.4公分，共計83個；編
    號5夾鏈袋寬3.2公分、長5.4公分，共計162個，有勘驗筆錄
    2 份附卷可稽（原審卷第110、184頁）。以每台兩37.5公克
    ，扣案安非他命7包約7台兩，戊○○供述，案發當時安非他
    命市價1兩約1萬8千元至2萬元等語（原審卷第166頁），堪
    認扣案第二級毒品安非他命7小包，數量甚多，且價格不斐
    。又戊○○於警詢中供稱：以前有施用第二級毒品，最近一
    次吸食是於89年10月間，至今均未再施用了（偵9328卷第25
    頁），以戊○○為警查獲所採尿液，經檢驗結果，無安非他
    命陽性反應，有三軍總醫院臨床病理科92年5月28日濫用藥
    物尿液檢驗報告、海巡署台北機動查緝隊緝獲煙毒麻醉藥品
    案涉案嫌犯姓名代碼對照表在卷為憑（偵9328卷第28、93頁
    ），所陳久未未施用安非他命之事實，尚屬可採。則附表二
    編號1為數不少安非他命既非供己施用，顯然另有他用。參
    以於戊○○租屋處查扣磅秤、電子磅秤各1台及夾鏈袋491個
    ，規格5種，大小不一，衡以經驗法則，此等設備係為將安
    非他命分裝販賣之用，且第二級毒品安非他命係政府查緝甚
    嚴之違禁物品，取得不易以至交易價格高昂，牽涉刑責甚重
    ，倘戊○○非基於營利犯意販賣之目的，當無1次購入數量
    如此多之安非他命。
  (4)壬○○於92年5 月20日陪同戊○○至苗栗線頭份鎮向姓名年
    籍不詳之成年男子購買附表二編號1 所示安非他命，倘僅係
    戊○○個人欲購買毒品圖利，則戊○○隻身前往購買即可，
    無庸壬○○陪同前往購買，並於返回戊○○租屋處時，由壬○○拿安非他命先上6樓租屋處，事後戊○○並以行動電話
    查問是否有狀況之情，可見壬○○對該包物品為毒品，已了
    然於心。且壬○○案發當時並無工作（偵9328卷第22背面）
    ，即無固定之經濟來源。以安非他命係政府列管之第二級毒
    品，政府查緝甚嚴，處罰亦重，因而取得不易，價格高昂，
    遭警查獲之風險益高，倘非壬○○與戊○○共謀販賣安非他
    命貪圖高額不法利益，壬○○何須承擔查獲之風險協同戊○○購買大量之安非他命，且與戊○○自外購買毒品返回戊○○住處時，由壬○○先將毒品拿回租屋處，又於為警查獲時
    ，即坦承持有之物為方購入之安非他命，顯然壬○○持有如
    此龐大之毒品數量，係為出售他人而牟取高額利潤。是壬○○與戊○○應係共同意圖營利而販入附表二編號1所示安非
    他命，堪以認定。
  (5)戊○○雖以附表二編號1 安非他命係綽號「阿弟仔」在伊住
    家附近的麥當勞拿給伊寄放，壬○○翻異前詞附和戊○○所
    說。然壬○○於初次偵查中先陳述，與戊○○一起去頭份，
    車子停在頭份交流道附近，他說等一下即走掉，後來我們回
    家，他停車拿一包東西給我，叫我拿到6 樓。後陳述，我們
    從頭份回來途中，經過麥當勞時，戊○○和「阿弟仔」講話
    ，戊○○未下車，「阿弟仔」拿一包東西給戊○○。又陳述
    ，東西是「阿弟仔」寄放的，是「阿弟仔」直接擺在車上（
    偵9328卷第48反面、49、61頁），於原審證稱，戊○○找我
    去苗栗頭份鎮看ＫＴＶ，有意頂下來經營等語（原審卷第15
    8頁）。前後已有不符，是否可信，已值懷疑。且戊○○供
    稱，我和壬○○去頭份找朋友，找不到朋友，開車返回，到
    交流道附近，「阿弟仔」打電話給我，因我在開車，由壬○○接聽，說要寄放東西在我這裡，到麥當勞後，「阿弟仔」
    將劉媽媽菜包店包裝盒東西交給壬○○，從未說過要壬○○
    拿東西到6樓。又供稱，我不知道那是安非他命，是綽號「
    阿弟」的友人寄放的（偵9328卷第50反面、51、60反面）。
    於原審供述，阿弟仔打電話給壬○○到新屋交流道拿，叫我
    和壬○○拿回去保管（原審卷第26頁）。互核所供，二人對
    於前往頭份原因「找朋友」、「頂讓KTV」，「阿弟仔」打
    電話給壬○○或戊○○，附表二編號1安非他命究係綽號「
    阿弟仔」或「阿弟仔」之友人寄放，附表二編號1安非他命
    係交給戊○○，或交給壬○○，或直接放在車上等情，互相
    齟齬。顯然其等事後所供，均係迴護或卸責之詞，要難採信
    。況戊○○於原審以綽號「阿弟仔」係庚○○（原審卷第16
    5頁），於本院又改以「阿弟仔」名字音是庚○○，實際上
    是否就是庚○○我也不確定（本院卷一第42頁），前後矛盾
    ，尚難驟信。且經本院傳喚庚○○到院作證，戊○○直指庚○○即係綽號「阿弟仔」，惟庚○○證稱，伊於92年5月20
    日傍晚並無將1包東西交給戊○○，不認識壬○○，看過戊○○，是朋友「小寶」介紹我向戊○○購買安非他命，前後
    數次等語（本院卷一第117至120頁），已間接否認其為「阿
    弟仔」及交付該安非他命予被告2人，再酌以戊○○先陳稱
    ，案發不久前「阿弟仔」主動撥打0000000000號電話聯絡伊
    。又供陳，「阿弟仔」打0000000000號電話聯絡伊，「阿弟
    仔」手機因來電未顯示，故不知道（偵9328卷第26、51反面
    ），以「阿弟仔」究竟撥打戊○○何手機門號之保護己身脫
    免販賣罪責之重要證據，所供竟會前後不同，「阿弟仔」是
    否確實曾打電聯絡戊○○，實值懷疑。嗣經檢察官函調戊○○0000000000號通聯紀錄，提示予戊○○指認「阿弟仔」使
    用之門號後，戊○○竟能指出係「0000000000」，此與其前
    所述，因「阿弟仔」來電未顯示門號而不知之情，亦有矛盾
    。綜上各情，戊○○、壬○○以附表二編號1所示安非他命
    係「阿弟仔」所寄放，伊2人均不知係毒品等所辯，要屬虛
    妄，不足採信。
  (6)因戊○○、壬○○確實持有附表二編號1 為數不少之安非他
    命，無論辛○○係接獲線報或因監聽衍生線索而埋伏於戊○○租屋處，均無礙於其等共同意圖營利而購入之犯行。且扣
    案附表二編號2電子磅秤、磅秤均係在戊○○租屋處內查扣
    ，以警員工作繁重，承辦案件眾多，辛○○先以電子磅秤從
    戊○○房間內取得，後以從壬○○房間內取得，顯係因時間
    經過記憶模糊所致，尚不影響辛○○證詞之證據力。戊○○
    以綽號「寶貝」、「阿弟仔」、辛○○共同栽贓誣陷，而要
    求傳喚「線報人士」到庭，因「寶貝」並無真實姓名地址供
    傳喚查證，且倘有人欲陷害戊○○，大可以向戊○○購買安
    非他命之釣魚方式即可達成戊○○涉販賣第二級毒品之重罪
    ，尚無庸將為數眾多、價值不斐之安非他命於麥當勞附近交
    予戊○○，再由辛○○等警員埋伏在戊○○租屋處，伺機查
    緝以達誣陷之理，且本案事證已臻明確，自無再行調查必要
    。
  (7)扣案附表二編號2、3所示之物，既在戊○○租屋處尋獲，並
    其不否認係其所有，僅以其中1個磅秤係「蕃薯」留下來，
    其餘係做生意留下置辯。惟證人許有雖證稱，86年起與戊○○同居，在市場賣粉粿、碗粿、鹼粽等食品，故在戊○○租
    屋處查獲之夾鍊袋及磅秤，是伊在市場擺攤賣粉粿、碗粿、
    鹼粽等食品所用，戊○○於88年做生意失敗，伊就沒有在市
    場擺攤做生意，並將夾鍊袋放在茶葉罐內云云。惟許有稱，
    買的時候，每種規格都是100個，然扣案編號5所示夾鏈袋寬
    3. 2公分、長5.4公分，共計162個，顯與許有所述每種規格
    僅100個不符，且編號5之夾鍊袋甚小，衡情尚難包裝如許有
    所述之物品。況許有為戊○○同居人，與戊○○同設籍於桃
    園縣新屋鄉笨港村9鄰笨子港37號，並常去看戊○○的母親
    ，足證許有與戊○○交情頗深，所證難免偏頗，尚難遽採。
    另扣案電子磅秤，被告戊○○於警詢、偵查中供稱係「蕃薯
    」遺留在該處的，而原審辯護人具狀表示係被告自己所有（
    原審卷第173頁），亦有不同，俱見所辯洵無足採。
  (8)壬○○於警詢中，已表示受戊○○約伊前往苗栗頭份鎮買安
    非他命（偵9328卷第23反面），且辛○○證述，查獲壬○○
    時，發現他持有1 個袋子，以黑色塑膠袋包住物品，我們問
    他是何物，一開始說不知道，我們請他把黑色膠帶打開，問
    他是不是安非他命，他說是（原審卷第42頁），足證壬○○
    一開始就與戊○○一同前往頭份鎮購買附表二編號1 所示安
    非他命，並非在返回戊○○租屋處地下一樓時，戊○○要求
    壬○○先持該物上6 樓，方告知係安非他命。又證人癸○○
    到庭陳稱，沒有看過壬○○施用安非他命，惟壬○○為警查
    獲時，所採集尿液送驗結果，呈安非他命陽性反應，有三軍
    總醫院臨床病理科濫用藥物檢驗報告在卷為憑（偵9328卷第
    93頁），且壬○○是否有施用安非他命與是否意圖販賣安非
    他命而購入安非他命無涉，自難為有利壬○○之證據。
(二)按販賣毒品罪，不以販入之後復行賣出為構成要件，苟以營
    利為目的，將毒品販入或將之賣出，有一於此，犯罪即經完
    成，故以營利為目的而販入，縱尚未賣出應屬販賣既遂。戊○○、壬○○既係共同基於營利意圖而購入第二級毒品安非
    他命，已如上述，自不因尚未賣出而影響其等販賣第二級毒
    品安非他命犯行既遂。
(三)綜上所述，戊○○、壬○○此部分所辯，核無足取其2人之
    犯行，堪以認定。
四、戊○○、壬○○行為後，毒品危害防制條例雖於92年6月6日
    修正，同年7月9日公布，並於93年1月9日施行，其中第4 條
    第2 項關於販賣第二級毒品部分，其修正前、後，相關條次
    、構成要件、刑度均未變更，即非屬法律變更，應適用現行
    有效之法律。另應適用現行有效之法律，另刑法亦於95年7
    月1日修正施行，關於本件情形：
  (1)刑法第33條第5款業經修正，罰金最低額已提高為1,000元以
    上，並以百元為單位，經新舊法比較，以舊法較有利於戊○○、壬○○。
  (2)修正後刑法第28條將「實施」修正為「實行」，不包括「陰
    謀犯」、「預備犯」，範圍已有限縮。比較新舊法，以修正
    後刑法有利於戊○○、壬○○。
  (3)修正後刑法將第56條連續犯之規定刪除，此刪除雖非犯罪構
    成要件之變更，但顯已影響行為人刑罰之法律效果，自屬法
    律有變更，比較結果，以舊法有利於戊○○。
  (4)綜上，比較結果，以修正前刑法較有利於戊○○、壬○○，
    應整體適用修正前刑法予以論處。
五、核戊○○、壬○○所為，均犯毒品危害防制條例第4條第2項
    之販賣第二級毒品罪。戊○○與己○○就犯罪事實一行為間
    ，有犯意聯絡及行為分擔，為共同正犯。戊○○與壬○○就
    犯罪事實二行為間，有犯意聯絡及行為分擔，亦為共同正犯
    。戊○○、壬○○持有第二級毒品安非他命之低度行為，應
    為販賣之高度行為所吸收，不另論罪。又戊○○先後多次販
    賣第二級毒品安非他命犯行，時間緊接，所犯係構成要件相
    同之罪，顯係基於概括犯意為之，應依連續犯之規定論以一
    罪，除法定刑為無期徒刑部分不予加重外，就法定本刑為有
    期徒刑、罰金刑部分加重其刑。公訴人雖未就戊○○上開犯
    罪事實一部分起訴，惟此部分與起訴之事實二部分，具有連
    續犯之裁判上一罪之關係，為起訴之效力所及，本院自得併
    予審理。
六、原審認被告犯行明確，應依法論科，固非無見，惟查：(1)共
    同正犯之犯罪所得為現款時，係合併計算，且於全部或一部
    不能沒收時，以其財產抵償之，為避免執行時發生重複沒收
    、抵償之情形，故各共同正犯之間係採連帶沒收主義。原判
    決就戊○○與己○○共同販賣安非他命所得財物，未依前開
    說明諭知連帶沒收，容有疏漏。(2)包裹附表一編號1、2及附
    表二編號1 所示安非他命之包裝袋，與安非他命無法析離或
    析離需費過鉅，自應併予沒收銷燬。原判決漏未沒收銷燬，
    亦有未洽。(3)己○○所有供販賣第二級毒品所用之手機門號
    0000000000號，其SIM 卡於申辦手續完成時，即為申辦人所
    有，退租或拆機時不需繳回，有和信電訊股份有限公司97年
    3月12日和信 (企營)字第0972 0300457號函在卷為憑，則原
    判決漏未併予沒收SIM 卡，同有未當。(4)戊○○、壬○○行
    為後，刑法於94年1月7日修正公布，自95年7月1日施行，原
    判決未及比較新舊法，尚有未合。戊○○、壬○○上訴否認
    犯行，雖均無理由，然原判決既有上開可議之處，自應由本
    院撤銷改判。
七、爰審酌戊○○、壬○○均值中壯年，理應勤勉工作，賺取所
    需，竟無視政府禁令，以販賣第二級毒品安非他命牟得利益
    ，戊○○先後與己○○、壬○○共同販賣安非他命，且戊○○販賣多次，情節較重，其2人意圖營利而販入之安非他命
    數量甚多，流毒於眾人，將造成毒品泛濫，危害社會，復斟
    酌戊○○居於指揮之地位，壬○○犯罪情節較輕，其等犯後
    飾詞諉卸犯行，毫無悔意，態度非佳，戊○○全盤否認，推
    諉卸責等一切情狀，各量處如主文第2、3項所示之刑，以資
    懲儆。
八、沒收
(一)附表一編號1、2及附表二編號1 所示安非他命，均係屬第二
    級毒品，包裹上開安非他命之包裝袋，因與安非他命無法析
    離，或析離需費過鉅，均應依毒品危害防制條例第18條第1
    項前段規定諭知沒收銷燬之。至於鑑驗耗用部分既已滅失，
    自無庸宣告沒收銷燬。
(二)附表一編號3、4所示之物，均為供販賣安非他命所用之物，
    且行動電話為己○○所有，分裝袋為戊○○所有，業據己○○供陳甚明；附表一編號5所示現金其中3千元，為販賣安非
    他命所得，亦據己○○陳明在卷，應於戊○○主文  下沒收
    。附表二編號2、3所示之物，均為戊○○所有，亦均為被告
    2人供販賣安非他命所用之物，均應依毒品危害防制條例第
    19條第1項規定於被告主文項下沒收。未扣案之販賣安非他
    命所得1萬7千元，連峻義應與己○○連帶沒收，如全部或一
    部不能沒收時，以其財產抵償之。
(三)另附表一編號5所示現金，其中4千1百元、編號6黑色皮包1
    個，及91年12月13日查獲之第一級毒品海洛因一包等其餘物
    品，核與戊○○、己○○共同販賣第二級毒品安非他命犯行
    無關。另附表二編號4及門號0000000000號、0000000000 號
    之行動電話，亦均與戊○○、壬○○共同販賣第二級毒品犯
    行無關，均不予沒收。
九、臺灣桃園地方法院檢察署94年度偵字第1381號移送併辦意旨
    略以：壬○○與郭秀鳳共同基於營利意圖之概括犯意，自93
    年9月中旬起，在桃園縣平鎮市復旦國小附近及其他不詳地
    點，以每包1000元價格，連續販賣安非他命予甲○○及其他
    姓名年籍不詳之人，因認涉犯毒品危害防制條例第4條第2項
    販賣第二級毒品罪嫌。經查，上開論罪科刑部分，與移送併
    辦部分，二者犯罪行為態樣不同，且犯罪時間相距1年有餘
    ，難認有概括犯意，即無刑法修正前之連續犯裁判上一罪之
    關係，無從併為審判，應退還檢察官依法處理。
據上論斷，應依刑事訴訟法第369條第1項前段、第364條、第299
條第1項前段，毒品危害防制條例第4條第2、第18條第1項前段、
第19條第1項，刑法第2條第1 項前段、第11條前段、修正前刑法
第28條、第56條，判決如主文。
本案經檢察官覃正祥到庭執行職務。
中    華    民    國    97    年    6     月    26    日
                  刑事第二庭審判長法  官  呂丹玉
                                  法  官  林恆吉
                                  法  官  李麗玲
以上正本證明與原本無異。
如不服本判決，應於收受送達後10日內向本院提出上訴書狀，其
未敘述上訴之理由者並得於提起上訴後10日內向本院補提理由書
（均須按他造當事人之人數附繕本）。
                                  書記官  廖婷璇
中    華    民    國    97    年    6     月    26    日
附錄：本案論罪科刑法條全文
毒品危害防制條例第4 條：
製造、運輸、販賣第一級毒品者，處死刑或無期徒刑；處無期徒
刑者，得併科新臺幣一千萬元以下罰金。
製造、運輸、販賣第二級毒品者，處無期徒刑或七年以上有期徒
刑，得併科新臺幣七百萬元以下罰金。
製造、運輸、販賣第三級毒品者，處五年以上有期徒刑，得併科
新臺幣五百萬元以下罰金。
製造、運輸、販賣第四級毒品者，處三年以上十年以下有期徒刑
，得併科新臺幣三百萬元以下罰金。
製造、運輸、販賣專供製造或施用毒品之器具者，處一年以上七
年以下有期徒刑，得併科新臺幣一百萬元以下罰金。前五項之未
遂犯罰之。
附表一
┌──┬─────────┬──────────────┐
│編號│  物  品  名  稱  │數        量                │
├──┼─────────┼──────────────┤
│1   │甲基安非他命8小包 │淨重9.3629克，取樣0.0654克（│
│    │                  │已鑑析用罄），餘9.2975克（含│
│    │                  │包裝袋8只）                 │
├──┼─────────┼──────────────┤
│2   │甲基安非他命1小包 │淨重0.8150克，取樣0.0620克（│
│    │                  │已鑑析用罄），餘0.7530克（含│
│    │                  │包裝袋1只）                 │
├──┼─────────┼──────────────┤
│3   │行動電話0000000000│1支                         │
│    │（含SIM1張）      │                            │
├──┼─────────┼──────────────┤
│4   │分裝袋            │9只                         │
├──┼─────────┼──────────────┤
│5   │現金（新台幣）    │7100元                      │
├──┼─────────┼──────────────┤
│6   │黑色皮包          │1只                         │
└──┴─────────┴──────────────┘
附表二
┌──┬─────────┬──────────────┐
│編號│  物  品  名  稱  │數        量                │
├──┼─────────┼──────────────┤
│1   │甲基安非他命7小包 │毛重265.89公克，總淨重257.84│
│    │                  │公克，取0.28公克鑑驗用罄，總│
│    │                  │餘257.56公克（含包裝袋7只） │
├──┼─────────┼──────────────┤
│2   │電子磅秤、磅秤    │各1台                       │
├──┼─────────┼──────────────┤
│3   │夾鏈袋            │491個                       │
├──┼─────────┼──────────────┤
│4   │安非他命殘渣吸管  │1支                         │
│    │                  │                            │
└──┴─────────┴──────────────┘


司法院資訊處製作；財團法人民間司法改革基金會備份。
